【裁判字號】    99,訴,75
【裁判日期】    990504
【裁判案由】    違反毒品危害防制條例
【裁判全文】
臺灣臺南地方法院刑事判決                99年度訴字第75號
公  訴  人  臺灣臺南地方法院檢察署檢察官
被      告  丙○○
選任辯護人  林媗琪律師
上列被告因違反毒品危害防制條例案件，經檢察官提起公訴（98
年度偵字第12400號），本院判決如下：
    主  文
丙○○共同販賣第一級毒品，如附表編號一至五所示共伍罪，各
處有期徒刑伍年陸月，販賣第一級毒品如附表編號一至五所示之
所得各新台幣伍佰元均沒收之，如全部或一部不能沒收時，以其
財產抵償之。扣案之電子磅秤壹個、夾鍊袋陸包及門號0000
000000號之行動電話壹支等物均沒收；另如附表編號四之
罪所扣得之海洛因伍包（合計淨重貳點伍肆公克）沒收銷燬之。
應執行有期徒刑陸年，販賣第一級毒品所得共新台幣貳仟伍佰元
沒收之，如全部或一部不能沒收時，以其財產抵償之。扣案之海
洛因伍包（合計淨重貳點伍肆公克）沒收銷燬之；另扣案之電子
磅秤壹個、夾鍊袋陸包及門號0000000000號之行動電
話壹支等物均沒收。
扣案之甲基安非他命貳包（合計檢驗後淨重壹點貳參參公克）沒
收銷燬之。
    事  實
一、丙○○明知海洛因係屬毒品危害防制條例第2條第2項第1款
    所列管之第一級毒品，非經許可，不得持有、販賣，詎其竟
    與王俊仁（綽號「阿弟仔」，由檢方另行偵辦）共同基於販
    賣第一級毒品海洛因牟利之犯意，以行動電話0000000000
    門號作為聯絡毒品交易之工具，於民國98年8月31日起至同
    年9月1日中午12時許止，分別於附表所示之時間、地點，共
    計五次販賣第一級毒品海洛因予附表所示之黃國棟、蘇清田
    、林慶華及李殼舜等人。嗣警於98年9月1日13時30分許，丙
    ○○在善化鎮○○路2-2號「凱怡汽車旅館」前遇警攔檢，
    並為警扣得海洛因5小包、甲基安非他命2小包、吸食器1具
    、電子磅秤1個、夾鍊袋6包及行動電話3支等物（丙○○施
    用毒品部分，由檢方另案偵辦），始而循線查獲上情。
二、案經臺南縣警察局善化分局報請臺灣臺南地方法院檢察署檢
    察官偵查起訴。
    理  由
一、按被告以外之人於審判外之陳述，經當事人於審判程序同意
    作為證據，法院審酌該言詞陳述或書面陳述作成時之情況，
    認為適當者，亦得為證據，刑事訴訟法第159條之5第1項定
    有明文。查被告及其辯護人就證人黃國棟、蘇清田、林慶華
    及李殼舜4人於警詢時所為筆錄表示無意見，且本院依卷內
    資料審酌該警詢及偵訊筆錄作成時之情況，亦認為並未有何
    違背法律或其他相關規定之情事，而應認為適當，是依刑事
    訴訟法第159條之5第1項之規定，證人人黃國棟、蘇清田、
    林慶華及李殼舜4人於警詢所作之筆錄，為傳聞法則之例外
    而具有證據能力，本院自得引為判決參考之依據；至檢察官
    起訴書所引用之其餘供述及非供述證據，被告及其辯護人於
    本案言詞辯論終結前，均未爭執其證據能力，本院審酌各該
    證據均非違法蒐證取得之證據，復經本院於審判期日就上開
    證據依法進行調查、辯論，依法應有證據能力，先予敘明。
二、前揭事實，業據被告丙○○於警詢、檢察官偵查、法院羈押
    審訊、本院準備程序及審理時始終坦認不諱，核與證人即向
    被告購買毒品之黃國棟、蘇清田、林慶華、李殼舜等人於警
    詢及檢察官偵訊結證、證人即警員張金全、許文煒於檢察官
    偵訊結證情節相符，其中警員於被告停留之汽車旅館內並有
    查獲如事實欄所示之物品一節，有扣押物品目錄表一份、查
    獲照片10張、電話通聯光碟乙片等物附於警卷可證，而查扣
    之粉塊狀5包及結晶物體2包，經警送驗後，確分別含有海洛
    因（合計淨重2.54公克）、甲基安非他命（合計檢驗後淨重
    1.233公克）成分等情，復有法務部調查局濫用藥物實驗室
    鑑定書、高雄市立凱旋醫院濫用藥物成品檢驗鑑定書各乙份
    附於偵查卷可稽。次按海洛因係毒品危害防制條例第二條第
    一項第一款所定之第一級毒品，物稀價昂，其持有販賣者，
    政府查緝甚嚴，苟非有暴利可圖，當無甘冒法律制裁之風險
    ，而予販賣；又按販賣海洛因乃違法行為，非可公然為之，
    亦無公定價格，容易分裝並增減份量，而每次買賣之價量，
    輒因買賣雙方關係之深淺、資力、需求量及對行情之認知、
    來源是否充裕、查緝是否嚴緊、購買者被查獲時供出購買對
    象之風險評估等因素，而異其標準，非可一概而論，而販賣
    海洛因之利得，除被告坦承犯行或價量俱臻明確外，委難察
    得實情，販賣之人從價差或量差中牟利之方式雖異，其意圖
    營利之販賣行為則同一，職是之故，即使未經查得實際販賣
    之利得，但除非別有事證，足認係按同一價量委買或轉售，
    確未牟利外，尚難執此遽認非法販賣之證據有所未足，而諉
    無營利之意思，或阻卻販賣犯行之追訴，有最高法院87度年
    台上字第3164號判決參照。以本件而論，除有被告自白情節
    外，並有證人黃國棟、蘇清田、林慶華及李殼舜等4人均於
    警詢及偵訊時陳述分別於如附表所示之時間、地點，以如附
    表所示之金額向被告及綽號「阿弟仔」之人購買第一級毒品
    海洛因，足見被告係基於意圖營利而販入第一級毒品海洛因
    ，再販賣予證人黃國棟等4人牟利，其應有販賣毒品藉以營
    利之意圖，甚為明顯。綜上所述，足證被告前開自白與事實
    相符，應堪採信，故其上開犯行均洵堪認定。
三、核被告如附表所為，均係犯毒品危害防制條例第4條第1項之
    販賣第一級毒品罪，而被告（負責向上游購買毒品及與購毒
    者交易毒品內容）與綽號「阿弟仔」之王俊仁（負責尋找購
    毒者或騎車外出送毒品給購毒之人）間就附表所示販賣第一
    級毒品犯行間，有犯意聯絡及行為分擔，均應論共同正犯。
    又被告販賣第一級毒品前持有第一級毒品之低度行為，分別
    為販賣之高度行為所吸收，均不另論罪；又被告如附表所犯
    販賣第一級毒品罪5次，犯意個別，行為互殊，均應分論併
    罰。
四、又按，依98年5月20日修正公布之毒品危害防制條例第17條
    第1項之規定，犯同條例第4條至第8條、第10條或第11條之
    罪，供出毒品來源，因而查獲其他正犯或共犯者，減輕或免
    除其刑，其立法意旨重在鼓勵具體供出其上游販毒者，俾使
    追查該毒梟前手及其上游毒品，以杜絕毒品之蔓延與氾濫。
    查被告主張其於經警查獲之際，於警員告知其前揭權利後，
    隨即向警員供出其毒品來源係向綽號「阿嘉」、本名乙○○
    之人所購買，其手機號碼為0000000000號，隨後並配合警方
    用手機聯繫向第三人乙○○購買海洛因，並因而至善化鎮○
    ○路268號米蘭汽車旅館502室查獲第三人乙○○販賣毒品之
    事實，現時第三人乙○○販毒案件，刻由臺灣高雄地方法院
    檢察署偵查當中，請求依前揭規定減免其刑責等語，經查，
    被告前揭主張，有被告於98年9月2日之警詢筆錄一份在卷可
    證，並經本院函詢臺灣高雄地方法院檢察署查證屬實，有該
    署99年3月9日雄簡惠金99偵3314字第37214號函及其所附之
    台南縣警察局善化分局刑事案件報告書一份附於本院卷可稽
    ，而證人即警員張金全、許文煒於檢察官偵訊及本院審理時
    亦與被告為相同之證述，並補稱：「我們那時候有跟他說供
    出上手，有減刑的問題，我有拿法條給他看，他一看就說他
    的藥跟乙○○買，要和我們配合‧‧（問：丙○○打電話給
    乙○○時，你有無在場？）有。（問：丙○○如何說？）他
    跟乙○○說要拿『四一』是四分之一的意思，當時我不知道
    四一是什麼意思，丙○○還特地跟我解釋，四一是四分之一
    兩，一兩是37.5公克。‧‧（問：四一賣多少錢？）2萬。
    ‧‧（問：你們在米蘭查獲？）是。我們到米蘭後，有問櫃
    臺那個房間是否有人住，確認有人住後，我們讓丙○○在外
    面等，把他帶到另外壹台車。（問：丙○○是為了販賣海洛
    因部分減刑，才供出乙○○？）是。我們用同樣方法，乙○
    ○也供出他的上手，是個女生，這部分已經移送到高雄。」
    等語（見偵查卷第92至94頁）。由是觀之，警員係因被告供
    出毒品來源，因而查獲其他正犯或共犯之情況，依前揭說明
    ，本件當有毒品危害防制條例第17條第1項規定之適用，並
    應依法減輕被告之刑。
五、再按，犯第四條至第八條之罪於偵查及審判中均自白者，減
    輕其刑，復為毒品危害防制條例第17條第2項所明定。查被
    告於警詢、檢察官偵查、法院羈押審訊、本院準備程序及審
    理時始終坦認販賣海洛因予附表所示之人不諱等情，有各次
    調查、訊問及審判筆錄在卷可證，揆諸前揭規定說明，被告
    亦得依毒品危害防制條例第17條第2項規定減輕其刑，並依
    法遞減之。末按刑法第59條規定，犯罪之情狀顯可憫恕，認
    科以最低度刑仍嫌過重者，得酌量減輕其刑，同法第57條規
    定，科刑時應審酌一切情狀，為科刑重輕之標準，於裁判上
    酌減其刑時，應就犯罪一切情狀（包括刑法第57條所列舉之
    10款事項），予以全盤考量，審酌其犯罪有無可憫恕之事由
    ，以為判斷。故適用第59條酌量減輕其刑時，並不排除第57
    條所列舉10款事由之審酌，惟其程度應達於確可憫恕，始可
    予以酌減（最高法院七十年度第六次刑事庭會議決議可資參
    照）。又參酌大法官釋字第263號解釋，若不分犯罪情況及
    結果如何，蓋以死刑、無期徒刑為法定刑，立法甚嚴，若有
    情輕法重之情，裁判時本有刑法第59條酌量減輕其刑之適用
    ，足以免過嚴之刑。查本案被告所犯毒品危害防制條例第4
    條第1項之販賣第一級毒品罪，本刑為死刑或無期徒刑，而
    被告於警詢、檢察官偵訊乃至本院審理時始終坦承犯行，節
    省相當司法審理資源之耗費，且深具悔意，僅因一時貪念而
    販賣第一級毒品海洛因，致罹重典，復觀以販賣對象、次數
    及時間，均係供給微量與平日有施用毒品習慣者以解其毒癮
    ，販賣所得總計亦僅2,500元，並非巨額，販賣期間亦非長
    期，而被告曾有施用毒品前案紀錄，有臺灣高等法院被告前
    案紀錄表在卷可稽，可謂僅為吸毒者間為求互通有無之零星
    的小額交易，相較於專門大量走私進口或長期販賣毒品之「
    大盤」、「中盤」等以販毒維生之毒梟而言，其對社會秩序
    與國民健康之危害程度尚非至鉅，倘科以最輕之法定本刑無
    期徒刑，未免過苛，難謂符合罪刑相當性及比例原則，且無
    從與真正長期及大量販毒者之惡行相區別，是觀諸被告上開
    販賣第一級毒品之犯罪情狀，在客觀上足以引起一般之同情
    ，認為確可憫恕，若予宣告法定最低度之刑，猶嫌過重，爰
    就附表所示之販賣第一級毒品行為，各依刑法第59條規定均
    減輕其刑，並依法遞減之。爰審酌被告明知第一級毒品海洛
    因戕害國人身心健康及危害社會風氣至深且鉅，竟僅因貪圖
    利益而販賣牟利，惟其於警詢、檢察官偵訊乃至本院審理時
    始終坦承販賣第一級毒品之犯行，並於警詢時即供出毒品來
    源，已如前述，足見被告惡性非屬重大，暨被告犯罪之手段
    、生活狀況及品性等一切情狀，分別量處如主文所示之刑，
    並定其應執行之刑。至被告如附表所示販賣第一級毒品海洛
    因所得各500元，總計2,500元，雖未扣案，仍應依毒品危害
    防制條例第19條第1項規定，併宣告沒收，如全部或一部不
    能沒收時，應以其財產抵償之。至於扣案之海洛因5包（合
    計淨重2.54公克），不問屬於犯人與否，應依毒品危害防制
    條例第18條第1項前段規定宣告沒收併銷燬之（僅於附表編
    號四之罪宣告之，有最高法院98年度台上字第738號、99年
    度台上字第7號判決可參）；另扣案之電子磅秤1個、夾鍊袋
    6 包及門號0000000000號之行動電話1支等物，為被告所有
    且係供其前揭販賣海洛因犯罪所用之物等情，業據被告於本
    院審理時供明在卷，應依刑法第38條第1項第2款宣告沒收。
    另扣案之甲基安非他命2包（合計檢驗後淨重1.233公克）部
    分之事實，檢察官並未起訴，但為違禁物，檢察官又有聲請
    一併宣告沒收併銷燬之，本院自應依毒品危害防制條例第18
    條第1項前段、刑法第40條第2項規定宣告沒收併銷燬之。至
    扣案之吸食器一組、行動電話二支等物雖為被告所有，但與
    被告前揭販賣行為無涉，本院不另為沒收之諭知，謹此敘明
    。
據上論斷，應依刑事訴訟法第299條第1項，毒品危害防制條例第
4條第1項、第17條、第18條第1項前段、第19條第1項，刑法第11
條，第28條、第51條第5款、第59條、第70條、第38條第1項第2
款、第40條第2項，判決如主文。
本案經檢察官甲○○到庭執行職務。
中    華    民    國    99    年    5     月    4     日
            刑事第十五庭  審判長法  官  吳勇輝
                                法  官  張家瑛
                                法  官  林彥君
以上正本證明與原本無異
如不服本判決應於收受本判決後10日內向本院提出上訴書狀，並
應敘述具體理由。其未敘述上訴理由者，應於上訴期間屆滿後20
日內向本院補提理由書狀（均須按他造當事人之人數附繕本）「
切勿逕送上級法院」。
                                書記官  莊淑雅
中    華    民    國    99    年    5     月    4     日
附錄本案論罪科刑法條全文：
毒品危害防制條例第4條
製造、運輸、販賣第一級毒品者，處死刑或無期徒刑；處無期徒
刑者，得併科新臺幣 2 千萬元以下罰金。
製造、運輸、販賣第二級毒品者，處無期徒刑或 7 年以上有期
徒刑，得併科新臺幣 1 千萬元以下罰金。
製造、運輸、販賣第三級毒品者，處 5 年以上有期徒刑，得併
科新臺幣 7 百萬元以下罰金。
製造、運輸、販賣第四級毒品者，處 3 年以上 10 年以下有期
徒刑，得併科新臺幣 3 百萬元以下罰金。
製造、運輸、販賣專供製造或施用毒品之器具者，處 1 年以上
7 年以下有期徒刑，得併科新臺幣 1 百萬元以下罰金。
前五項之未遂犯罰之。
附表：
┌──┬─────┬──────┬────┬───────┐
│編號│ 交易時間 │  交易地點  │交易對象│次數及價格（新│
│    │          │            │        │臺幣）        │
├──┼─────┼──────┼────┼───────┤
│一  │98年8月31 │臺南縣善化鎮│黃國棟  │丙○○以500元 │
│    │日14時許  │中正路郵局附│        │之價格，販售海│
│    │          │近          │        │洛因1小包     │
├──┼─────┼──────┼────┼───────┤
│二  │98年8月31 │臺南縣善化鎮│蘇清田  │丙○○以500元 │
│    │日12時許  │中正路郵局附│        │之價格，販售海│
│    │          │近          │        │洛因1小包     │
├──┼─────┼──────┼────┼───────┤
│三  │98年8月31 │臺南縣善化鎮│林慶華  │丙○○以500元 │
│    │日12時許  │建國路全家便│        │之價格，販售海│
│    │          │利超商前    │        │洛因1小包     │
├──┼─────┼──────┼────┼───────┤
│四  │98年9月1日│臺南縣善化鎮│林慶華  │丙○○以500元 │
│    │12時許    │建國路全家便│        │之價格，販售海│
│    │          │利超商前    │        │洛因1小包     │
├──┼─────┼──────┼────┼───────┤
│五  │98年8月31 │臺南縣善化鎮│李殼舜  │丙○○以500元 │
│    │日12時許  │謝志宏診所附│        │之價格，販售海│
│    │          │近之路旁    │        │洛因1小包（由 │
│    │          │            │        │王俊仁代丙○○│
│    │          │            │        │到場交易）    │
└──┴─────┴──────┴────┴───────┘

司法院資訊處製作；財團法人民間司法改革基金會備份。
